【裁判字號】    94,簡,846
【裁判日期】    950105
【裁判案由】    廢棄物清理法
【裁判全文】
臺北高等行政法院判決
                                     94年度簡字第846號
原      告  甲○○
被      告  臺北市政府環境保護局
代  表  人  陳永仁(局長)
上列當事人間因廢棄物清理法事件，原告不服臺北市政府中華民
國94年8月11日府訴字第09415766800號訴願決定，提起行政訴訟
。本院判決如下：
    主  文
原告之訴駁回。
訴訟費用由原告負擔。
    事  實
一、事實概要：被告所屬士林區清潔隊執勤人員於94年5月4日21
    時5分許執行滅髒專案環境巡邏稽查時，在台北市○○路653
    號對面果皮箱內發現原告將未使用專用垃圾袋盛裝之垃圾包
    任意棄置在其內，有違反廢棄物清理法第12條第1項規定之
    情形，除拍照存證外，並開立當日北市環士罰字第X425973
    號舉發通知書由原告確認簽收在案。嗣被告再依廢棄物清理
    法第50條第2款規定，於94年5月12日以廢字第J00000000號
    處分書科處原告罰鍰新台幣（下同）4,500元。原告不服，
    於94年5月5日向被告陳情，經被告於94年5月23日以北市環
    稽字第09440671900號函復維持原處分等語。原告仍不服，
    提起訴願，亦遭決定駁回，遂向本院提起行政訴訟。
二、兩造聲明：
  (一)原告聲明：不服士林區清潔隊執勤人員告發，請求撤銷
              J00000000號處分書。
  (二)被告聲明：
    1.駁回原告之訴。
    2.訴訟費用由原告負擔。
三、兩造主張：
  (一)原告起訴意旨略謂：
    本件原告於94年5月4日所丟棄之垃圾僅有家中小孩在外散步
    因鼻子過敏擤鼻涕之衛生紙，現場採證照片所顯示之其他垃
    圾，如黑色保麗龍盒、調味包、優格包裝內膜等，皆為原告
    與其家人外出散步時所撿拾，由於原告配偶有出門攜帶塑膠
    袋備用之習慣，故以富麗米之米袋盛裝，連同衛生紙一起放
    置於垃圾桶。嗣原告配偶先將小孩帶回家，原告自行繼續散
    步，因垃圾係在外產生及撿拾，遂將垃圾包置入行人垃圾桶
    後離去，詎料被告所屬士林區清潔隊稽查員隨即以原告將家
    用垃圾丟入行人垃圾桶，開單舉發，完全不聽原告解釋，不
    但誣指原告不願配合，更召來轄區員警4名，出言恫嚇原告
    ，原告為求及早脫身，只得於百口莫辯之悲憤情緒下，任由
    稽查人員拍照存證，並開立罰單。又稽查人員舉發之際正值
    夜晚，現時治安惡化，縱有證件，亦難認定渠等為公務人員
    ，原告心生恐懼實屬人之常情，況稽查人員執行職務時本應
    理直氣和，豈有沿途跟蹤、態度蠻橫之理？另參照被告94年
    5月4日北市環士罰字第X425973號舉發通知書，違反事實說
    明一欄原載有「家戶垃圾包未依規定放置於皮箱」等字樣
    ，嗣經稽查員刪掉「家戶」2字並蓋上職章，益證該包垃圾
    確為原告在外行走或活動時所產生及撿拾，故未使用專用垃
    圾帶，而以原告配偶隨身攜帶之富麗米包裝袋裝棄廢棄物後
    棄置於行人垃圾桶。承前所述，環保稽查人員為求滅髒專案
    之績效，執法不當，戕害原告該等守法市民之尊嚴甚鉅，原
    處分應予撤銷。
  (二)被告答辯意旨略謂：
    1.按「一般廢棄物回收、清除、處理之運輸、分類、貯存、
      排出、方法、設備及再利用，應符合中央主管機關之規定
      ，其辦法由中央主管機關定之。」、「有下列情形之一者
      ，處新台幣1,200元以上6,000元以下罰鍰。．．．：2.違
      反第12條之規定。」，分別為廢棄物清理法第12條、第50
      條第2款所明定。次按「本市一般廢棄物清除處理費（以
      下簡稱清理費）之徵收，按一般廢棄物清除處理費徵收辦
      法規定之一般廢棄物清除處理成本，得採販賣專用垃圾袋
      徵收方式（以下簡稱隨袋徵收）徵收之。」、「未依規定
      使用專用垃圾袋清理一般廢棄物者，在隨袋徵收實施後3
      個月內由環保局勸導改善，勸導不從者由環保局依廢棄物
      清理法相關規定處罰，並得按次處罰。3個月後得不經勸
      導，逕予處罰。」、「民眾排出一般廢棄物，均應盛裝於
      隨袋徵收一般廢棄物清除處理費之專用垃圾袋內。但經臺
      北市政府環境保護局另有規定者，不在此限。」，復分別
      為臺北市一般廢棄物清除處理費徵收自治條例第2條、第6
      條及臺北市一般廢棄物清除處理費隨袋徵收自治條例施行
      細則第2條所明定。又「1.家戶、政府機構、公立中小學
      、公有市場等一般廢棄物，交本局清運者應依下列方式清
      除：(1)一般廢棄物，除巨大垃圾、資源垃圾、化糞池污物
      及專案核准以量計價者應依其各別規定方式排出清除外，
      應依『臺北市一般廢棄物清除處理費徵收自治條例』及『
      臺北市一般廢棄物清除處理費隨袋徵收作業要點』之規定
      ，使用本市專用垃圾袋將垃圾包紮妥當，依本局規定時間
      ，於垃圾車到達停靠收集點後，直接投置於垃圾車內。．
      ．．3.廢棄物不得任意棄置於地面，非行人行走期間飲食
      或活動產生之廢棄物不得投置於行人專用清潔箱或其他未
      經指定之處所。．．．6.未依本公告規定排出或違規棄置
      一般廢棄物者，依違反廢棄物清理法第12條或第27條規定
      ，以同法第50條規定處罰。」，經被告91年6月26日北市
      環三字第09131667601號公告在案。再按「違規情節-未使
      用專用垃圾袋，且未依規定放置，建議裁罰金額-4,500元
      。」，為臺北市政府於92年2月20日以府環四字第
      09201607100號函公告之「臺北市政府環境保護局處理依
      廢棄物清理法第50條、第51條第1項、第51條第2項、第52
      條、第53條、第55條、第56條、第57條、第58條、第59
      條案件裁罰基準」所明示。
    2.本件原告訴稱其於94年5月4日所丟棄之垃圾僅有家中小孩
      擤鼻涕之衛生紙，照片中所顯示之其他廢棄物，如黑色保
      麗龍盒、調味包、優格包裝內膜等，皆為其本人及家人於
      堤防附近檢拾而來，為何環保稽查員將其認定為違規之現
      行犯處理，還召來多名員警，原告為求及早脫身，只得拿
      出證件讓稽查人員開出罰單並簽名云云。經查本件係被告
      所屬士林區清潔隊巡查人員於94年5月4日21時5分執行滅
      髒專案時，發現原告任意棄置未使用專用垃圾袋盛裝之垃
      圾包在台北市○○路653號對面果皮箱內，乃趨前出示證
      件並告知原告已違反廢棄物清理法，於現場拍照存證後掣
      單舉發，並無違誤。次查被告所屬士林區巡查人員發現原
      告有上開違規情事後，隨即出示證件並告知原告已違反廢
      棄物清理法，請出示證件，惟其未予配合，執意離去，被
      告稽查人員請臺北市政府警察局士林分局蘭雅派出所員警
      協助後方掣單舉發。又原告於稽查當時業已自承該垃圾包
      係其由家中攜出，內容物僅係家中小孩擤鼻涕之衛生紙，
      其餘則為其與家人所撿拾之垃圾，然現場採證照片卻顯示
      該垃圾包內容物除有衛生紙外，尚含其他垃圾，且縱原告
      僅丟棄家中小孩擰鼻涕之衛生紙，亦難認定為行人行進間
      所產生之垃圾，依前揭法令規定，違規事實洵足認定。況
      台北市自86年3月31日即全面實施「三合一資源回收計畫
      」政策，原告自應依規定配合清運時間將垃圾攜出，俟被
      告垃圾車到達停靠點時，再將垃圾包直接投置於垃圾車內
      ，不得投置於行人專用清潔箱旁或其他未經指定之處，其
      將垃圾包隨意棄置於未經指定之處所經被告執勤人員查獲
      在案，顯已違反台北市垃圾收集、清運及作業方式之規定
      ，從而被告依首揭法條規定，核處原告罰鍰4,500元，並
      無不合。綜上論結，原告所訴為無理由，應予駁回。
    理  由
一、按「一般廢棄物回收、清除、處理之運輸、分類、貯存、排
    出、方法、設備及再利用，應符合中央主管機關之規定，其
    辦法由中央主管機關定之。」、「有下列情形之一者，處新
    台幣1,200元以上6,000元以下罰鍰。．．．：2.違反第12條
    之規定。」，廢棄物清理法第12條、第50條第2款分別定有
    明文。又按「本市一般廢棄物清除處理費（以下簡稱清理費
    ）之徵收，按一般廢棄物清除處理費徵收辦法規定之一般廢
    棄物清除處理成本，得採販賣專用垃圾袋徵收方式（以下簡
    稱隨袋徵收）徵收之。」、「未依規定使用專用垃圾袋清理
    一般廢棄物者，在隨袋徵收實施後3個月內由環保局勸導改
    善，勸導不從者由環保局依廢棄物清理法相關規定處罰，並
    得按次處罰。3個月後得不經勸導，逕予處罰。」、「民眾
    排出一般廢棄物，均應盛裝於隨袋徵收一般廢棄物清除處理
    費之專用垃圾袋內。但經臺北市政府環境保護局另有規定者
    ，不在此限。」，復分別為臺北市一般廢棄物清除處理費徵
    收自治條例第2條、第6條及臺北市一般廢棄物清除處理費隨
    袋徵收自治條例施行細則第2條所規定。再「違規情節-未使
    用專用垃圾袋，且未依規定放置，建議裁罰金額-4,500元。
    」，亦為臺北市政府92年2月20日府環四字第09201607100
    號函附之裁罰基準表所明示。
二、按當事人主張事實，須負舉證責任，倘其所提出之證據，不
    足為主張事實之證明，自不能認其主張之事實為真實。行政
    法院（現改制為最高行政法院）39年判字第2號著有判例。
    本件原告遭被告所屬士林區清潔隊執勤人員於94年5月4日21
    時5分許執行稽查時，在台北市○○路653號對面果皮箱內發
    現原告將未使用專用垃圾袋盛裝之垃圾包任意棄置在其內等
    情，有現場採證彩色照片7張及經原告簽名之被告處理違反
    廢棄物清理法案件舉發通知書附於原處分卷可稽。原告雖主
    張當日所丟棄之垃圾中僅衛生紙係其小孩在外散步因鼻子過
    敏所使用，其餘如黑色保麗龍盒、調味包、優格包裝內膜等
    物則係其與家人外出散步時所撿拾，被告所屬人員不察，逕
    以處罰，自有違誤等語。然查本件查得垃圾包地點即台北市
    ○○路653號對面果皮箱內，距原告住居之台北市○○路661
    巷39弄3號4樓，有地緣臨近關係，依常情，本有任意丟棄未
    使用專用垃圾袋盛裝之垃圾包之可能。且自現場採證彩色照
    片觀之﹐系爭垃圾包之內容物計有富里鄉農會富麗米塑膠外
    袋（非小包裝）、麻醬涼麵塑膠內膜、吸管、優格包裝覆膜
    、黑胡椒醬調理包及為數頗多之普通塑膠袋暨疑似小孩紙尿
    片包等物，而其中原告所謂小孩擤鼻涕之衛生紙數量不大，
    所占比例極微，衡之一般經驗法則，大部分之內容物自無可
    能為原告及其家人任意在外所撿拾之垃圾，應可合理推定。
    原告空言主張，卻乏提出其他積極證據以實其說，徵之前開
    判例，自難謂其已盡舉證責任，所言殊難採信。況退步論之
    ，縱原告所稱屬實，因其對遭查獲之垃圾包係屬其棄置一節
    並不爭執，且其係遭稽查人員當場查獲，自無解於其違章之
    成立。第以系爭垃圾包既未使用專用垃圾袋盛裝，原告復未
    依規定放置，即任意予以丟棄，所為該當於臺北市一般廢棄
    物清除處理費隨袋徵收自治條例施行細則第2條規定之構成
    要件，則被告依臺北市政府92年2月20日府環四字第
    09201607100號函附之裁罰基準表所示予以處罰，即非無憑
    。從而被告所為課處罰鍰處分，揆諸首揭法條規定，並無違
    誤，訴願決定予以維持，亦無不合，原告徒執前詞，訴請撤
    銷，為無理由，應予駁回。另本件依卷內資料，事證已臻明
    確，爰不經言詞辯論為之，併此陳明。
據上論結，本件原告之訴為無理由，依行政訴訟法第236條、第
195條第1項後段、第98條第3項前段，判決如主文。
中    華    民    國    95    年     1    月    5     日
                  第 四 庭  法  官  林育如
上為正本係照原本作成。
本件以訴訟事件所涉及之法律見解具有原則性者為限，始得於本
判決送達後20日內向本院提出上訴狀並表明上訴理由，如已於本
判決宣示後送達前提起上訴者，應於判決送達後20日內補具上訴
理由（均按他造人數附繕本），且經最高行政法院許可後方得上
訴。
中    華    民    國    95    年     1    月    5     日
                            書記官  林惠堉


司法院資訊處製作；財團法人民間司法改革基金會備份。
